---
title: "Challenge 0"
output: html_document
author: "Alam Ponce Quiñones"


---

```{r setup, include=FALSE}
knitr::opts_chunk$set(echo = TRUE)
```

<br>

**Carga el archivo "US_change_full.csv" dentro de la variable uschange, mostrar los primeros 10 datos, un resumen de lo que se incluye en el dataframe, calcula la varianza individual de la variable Consumo (Consumption), elabora una Matriz de Varianzas/Covarianzas de variables numéricas y elabora una Matriz de correlación de variables numéricas**
<br>
```{r, p1,warning=FALSE, message=FALSE}
library(tidyverse)
# Set working directory (Pon el tuyo)
setwd("F:/Downloads/Review_Estadística")

# Carga el archivo "US_change_full.csv" dentro de la variable uschange
uschange <- read.csv("./data/US_change_full.csv")

# Mostrar los primeros 10 datos
head(uschange,10)

# Mostrar un resumen de lo que se incluye en el dataframe
summary(uschange)

# Calcula la varianza individual de la variable Consumo (Consumption)
var(uschange$Consumption)

# Elabora una Matriz de Varianzas/Covarianzas de variables numéricas
cov(uschange[,2:6])

# Elabora una Matriz de correlación de variables numéricas
cor(uschange[,2:6])
```
<br>

**Grafica la matriz de correlaciones en un mapa de calor y ajusta un modelo de regresión lineal (simple) Y~X**<br>
**Y : Variable respuesta Consumption**<br>
**X : Variable explicativa (la que tú elijas)**
<br>
```{r, p2,warning=FALSE,message=FALSE}
library(corrplot)
cor(uschange[,2:6]) %>% corrplot(method = "square")

# Ajusta un modelo de regresión lineal (simple) Y~X
# Y : Variable respuesta Consumption
# X : Variable explicativa (la que tú elijas)
# Y guardarla dentro de una variable llamada "reg"

reg <- lm(uschange$Consumption~uschange$Savings)
  
# Analiza los resultados usando la función summary a la variable reg
summary(reg) 
```
<br>
Para este ejercicio se escogió la variable Savings como variable explicativa. En el resultado anterior podemos observar que es una variable muy significativa aún en el nivel más bajo de 0 (los tres asteríscos). En términos generales, el modelo dice que conforme la variable Saving aumenta, la variable Consumption disminuya.
<br>
<br>
**Elabora una gráfica de dispersión de Consumo (eje y) VS Variable explicativa (eje x). Incorpora una línea que indique el modelo nulo (promedio de consumo) yla línea de regresión**
<br>
```{r, p3}


# Hagamos una gráfica de dispersión
plot(x = uschange$Savings,
     y = uschange$Consumption,                    
     col = c("orangered1"),             
     pch = 18,                          
     main = "Consumo VS Ahorros",     
     xlab = "Dinero consumido", 
     ylab = "Ahorros")                 

# abline pinta sobre el gráfico actual una recta del tipo y = a + bx

# Pintemos el MODELO NULO, es decir la media de y
abline(a = mean(uschange$Consumption), b = 0, col = "blue", lwd = 2)

# Línea de regresión
coefs <- coef(reg)
abline(a = coefs[1], b = coefs[2], col = "orangered1", lwd = 4)
```

<br>
**Guarda las predicciones y residuales dentro del DF y labora una regresión de residuales ~ predicciones**
<br>
```{r, p4}

uschange$pred_cons <- reg$fitted.values
uschange$res_cons <- reg$residuals

reg_res_cons <- lm(uschange$res_cons~uschange$pred_cons) # "~" Regresión de los residuales con base en predicciones
reg_res_cons
summary(reg_res_cons)
```


<br>
**Elabora el gráfico de residuales VS predicciones incluyendo la línea de regresión**
<br>
```{r, p5,warning=FALSE}

uschange %>% ggplot(aes(x = uschange$pred_cons, y = uschange$res_cons)) + geom_point(alpha = 0.6, color = "#001F82") + 
  geom_abline(intercept = coef(reg_res_cons)[1], slope = coef(reg_res_cons)[2], color = "#0099F8", size = 1.5)+
  labs(title = "Predicciones VS Residuales",
       subtitle = "Gráfico de dispersión",
       x = "Predicción Consumos",
       y = "Residuales") +
  theme_minimal() +
  theme(
    plot.title = element_text(color = "#0099F8",
                              size = 17,
                              face = "bold"),
    plot.subtitle = element_text(color = "#969696", size = 13, face = "italic"),
    axis.title = element_text(color = "#969696",
                              size = 10,
                              face = "bold"),
    axis.text = element_text(color = "#969696", size = 10),
    axis.line = element_line(color = "#969696")
  )

```

<br>
El intercepto y el coeficiente de las predicciones es prácticamente 0, junto con que el p-value es igual a 1 esto quiere decir que las predicciones y los residuales no están relacionados.

## Regresión multiple
<br>
**Elabora un modelo de regresión múltiple cuya variable (Y) dependiente sea Consumo utilizando dos variables explicativas (las que sean de tu elección)**
<br>

```{r, p6}


reg_mult <- lm(uschange$Consumption~uschange$Savings + uschange$Income) 
  
# Analiza los resultados utilizando la función summary
summary(reg_mult)
```
<br>

Para la regresión multiple se tomaron las variables Savings (la misma que el modelo pasado) y la variable Income. En el resultado anterior podemos observar ambas variables son muy significativas aún en el nivel más bajo de 0 (los tres asteríscos). En términos generales, el modelo dice que si fijamos la variable Income, conforme la variable Saving aumenta, la variable Consumption disminuya; mientras que al fijar la variable Savings, conforme la variable Income aumenta, la variable Consumption aumenta.

<br>
**Guarda las predicciones y residuales dentro del DF y elabora una regresión de residuales ~ predicciones para el modelo múltiple**
<br>

```{r, p7}

uschange$pred_cons <- reg_mult$fitted.values
uschange$res_cons <- reg_mult$residuals

reg_res_cons <- lm(uschange$res_cons~uschange$pred_cons) # "~" Regresión de los residuales con base en predicciones
reg_res_cons
summary(reg_res_cons)
```

<br>

**Elabora un Gráfico de residuales contra predicciones para el modelo múltiple**
<br>

```{r, p8,warning=FALSE}

uschange %>% ggplot(aes(x = uschange$pred_cons, y = uschange$res_cons)) + geom_point(alpha = 0.6, color = "#001F82") + 
  geom_abline(intercept = coef(reg_res_cons)[1], slope = coef(reg_res_cons)[2], color = "#0099F8", size = 1.5)+
  labs(title = "Predicciones VS Residuales",
       subtitle = "Gráfico de dispersión",
       x = "Predicción Consumos",
       y = "Residuales") +
  theme_minimal() +
  theme(
    plot.title = element_text(color = "#0099F8",
                              size = 17,
                              face = "bold"),
    plot.subtitle = element_text(color = "#969696", size = 13, face = "italic"),
    axis.title = element_text(color = "#969696",
                              size = 10,
                              face = "bold"),
    axis.text = element_text(color = "#969696", size = 10),
    axis.line = element_line(color = "#969696")
  )
```
<br>
El intercepto y el coeficiente de las predicciones es prácticamente 0, junto con que el p-value es igual a 1 esto quiere decir que las predicciones y los residuales no están relacionados.
<br>
<br>
**Realiza una comparación de ambos modelos utilizando criterios de información **
<br>

```{r, p9,warning=FALSE}
library(broom)

glance(reg)
glance(reg_mult)

```


<br>
**Tras el análisis propuesto, ¿cuál de los dos modelos elegirías?¿Por qué? **
<br>


Podemos observar que ambos modelos obtienen resultados muy diferentes, explicaremos que sucede en la $R^2$, el AIC y BIC para determinar cual es el mejor modelo.
<br>
En el **modelo de una variable se obtiene una $R^2$ de 0.0659**, mientras que en **el de dos variables de 0.737**, lo que quiere decir que **el modelo multivariable explica casi 10 veces más que el de una variable**.
<br>
En el **modelo de una variable se obtiene un AIC de 375 y un BIC de 385**, mientras que en **el de dos variables se obtiene un AIC de 126 y un BIC de 139**, lo que quiere decir que **el modelo multivariable tiene un mejor balance respecto a la complejidad y menor penalización sobre esta**.
<br>
En conclusión, por lo mencionado anteriormente, el **modelo multivariable es mejor y el que elegiría**

